臺灣臺北地方法院簡易民事判決
111年度北簡字第2041號
原      告  平元政  
訴訟代理人  歐翔宇律師
複 代理 人  吳麗如律師
被      告  王怡仁  



上列當事人間請求確認本票債權不存在事件，本院於民國一百一
十一年六月三十日言詞辯論終結，判決如下︰
    主    文
確認被告持有以原告名義簽發如附表所示之本票，對原告之本票
債權及利息債權之請求權均不存在。
被告不得執臺灣臺北地方法院一一○年度司票字第一九五八一號
民事裁定為執行名義對原告為強制執行。
訴訟費用新臺幣玖萬伍仟零伍拾元由被告負擔。
    事    實
甲、原告方面：
一、聲明：如主文第一、二項所示。
二、陳述略稱：
  ㈠緣被告王怡仁持有以原告名義所簽發如附表所示之本票（下
    稱系爭本票），並經被告聲請以本院一一○年度司票字第一
    九五八一號民事裁定准予強制執行在案。
  ㈡惟系爭本票之開立日期為民國一百零二年十二月二十五日，
    依票據法第二十三條第一項規定，系爭本票之請求權已因時
    效而消滅，原告主張時效之抗辯。又原告當初雖因向被告借
    款新臺幣（下同）九百五十萬元而開立系爭本票，然多年來
    已陸續清償完畢，是本件原告與被告間就系爭本票並無任何
    債權之存在，爰依確認本票債權不存在提起本件訴訟。對本
    院一一○年度司票字第一九五八一號民事全卷沒有意見。有
    關原告借款已清償完畢部分，將於另案主張，故撤回於本案
    有關借款已清償之主張。
  ㈢票據債權與原因債權之請求權本是各自獨立之請求權，其時
    效期間、時效中斷、時效完成均係各別計算，縱使原因債權
    之請求權尚未罹於時效，亦無從中斷本票債權請求權時效之
    進行。被告所提出一百零九年一月十二日兩造簽立之協議書
    （下稱系爭協議書）乃係就借款債務而簽立，倘認系爭本票
    之原因債權為系爭借款債權，則姑且不論系爭借款債務是否
    清償或時效如何，系爭本票債權請求權與原因債權即系爭借
    款債權請求權為各自獨立，二者時效期間、時效中斷、時效
    完成應各別計算不容混淆，且系爭協議書內並未提及原告有
    承認系爭本票債權，自不生中斷系爭本票債權請求權時效或
    拋棄時效利益之效力，被告之抗辯顯無理由。
三、證據：提出本院一一○年度司票字第一九五八一號民事裁定
    影本一件為證。
乙、被告方面：被告未於言詞辯論期日到場，惟前曾提出書狀聲
    明陳述如下：
一、聲明：原告之訴駁回。
二、陳述略稱：
　㈠本件系爭本票係原告開立用以擔保對被告之借款債權，因原
    告未能如期清償，雙方便多次合意協商債務清償期限，並先
    後簽訂系爭協議書。觀諸各契約之內容，原告已承認對於被
    告確實負有債務尚未清償，該當民法第一百二十九條第一項
    第二款「承認」之效力，得中斷時效。
　㈡縱認系爭協議書係於時效消滅後作成，依最高法院二十六年
    渝上字第三五三號判決意旨，其承認自可認為拋棄時效利益
    之默示意思表示，時效完成之利益一經拋棄，即回復時效完
    成前之狀態，債務人不得再以時效業經完成拒絕給付。
三、證據：提出系爭協議書影本一件為證。
丙、本院依職權調閱本院一一○年度司票字第一九五八一號民事
    全卷。
    理    由
一、程序方面：
  ㈠按民事訴訟法第十三條規定：「本於票據有所請求而涉訟者
    ，得由票據付款地之法院管轄。」，又票據法第一百二十條
    第五項規定：「未載付款地者，以發票地為付款地。」。經
    查，系爭本票由形式觀察，並未記載付款地，發票地則記載
    為臺北市○○區○○街○○○巷○號四樓，屬本院轄區，依前揭規定
    ，本院對本事件具有管轄權，合先敘明。
  ㈡次按確認法律關係之訴，非原告有即受確認判決之法律上利
    益者，不得提起之，民事訴訟法第二百四十七條第一項定有
    明文。所謂即受確認判決之法律上利益，係指法律關係之存
    否不明確，原告主觀上認其在法律上之地位有不安之狀態存
    在，且此種不安之狀態，能以確認判決將之除去者而言（最
    高法院五十二年台上字第一二四○號裁判意旨參照）。經查
    ，系爭本票經被告持以向本院聲請對原告為強制執行，並經
    本院一一○年度司票字第一九五八一號民事裁定准予強制執
    行，業經本院依職權調取本院一一○年度司票字第一九五八
    一號卷查明無訛，本件原告主張本票債權不存在，顯然兩造
    就系爭本票債權對原告存在與否已發生爭執，如不訴請確認
    ，原告在私法上之地位將有受侵害之危險，參酌首開說明，
    原告提起本件確認之訴以排除此項危險，應有確認利益。　
    　
  ㈢再按訴狀送達後，原告不得將原訴變更或追加他訴，但請求
    之基礎事實同一者、不甚礙被告之防禦及訴訟之終結者，不
    在此限，民事訴訟法第二百五十五條第一項第二款、第七款
    定有明文，此規定於簡易訴訟程序適用之（民事訴訟法第四
    百三十六條第二項參照）。經查，本件原告起訴狀訴之聲明
    第一項原為「確認被告持有以原告名義簽發系爭本票，對原
    告之本票債權及其利息債權，均不存在。」。嗣於一百一十
    一年四月二十九日具狀變更聲明第一項為「確認被告持有以
    原告名義簽發系爭本票，對原告之本票債權及利息債權之請
    求權，均不存在。」，請求之基礎事實均為消滅時效之抗辯
    ，不甚礙被告之防禦及訴訟之終結，參酌前揭規定，程序並
    無不合，應予准許。
  ㈣本件被告經合法通知未於言詞辯論期日到場，核無民事訴訟
    法第三百八十六條所列各款情形，應依職權由原告一造辯論
    而為判決。　
二、按票據上之權利，對匯票承兌人及本票發票人，自到期日起
    算；見票即付之本票，自發票日起算；三年間不行使，因時
    效而消滅，票據法第二十二條第一項定有明文。次按時效因
    請求而中斷者，若於請求後六個月內不起訴，視為不中斷；
    時效完成後，債務人得拒絕給付。民法第一百三十條、第一
    百四十四條第一項分別定有明文。再按當事人主張有利於己
    之事實者，就其事實有舉證之責任，民事訴訟法第二百七十
    七條前段定有明文。債權人於消滅時效完成後，聲請強制執
    行，本無中斷時效之可言，不生時效期間重行起算之問題（
    最高法院八十九年度台上字第二五四四號判決參照）。
三、系爭本票之票據請求權確已罹於時效，原告請求為有理由：
  ㈠本件被告於一百一十年十二月十三日始聲請本票裁定強制執
    行，而系爭本票發票日為一百零二年十二月二十五日，被告
    聲請本票裁定時並稱同日提示未獲付款，有本院依職權調閱
    本院一一○年度司票字第一九五八一號民事全卷可稽，被告
    遲至一百一十年十二月十三日方聲請本票裁定強制執行，早
    已逾越三年消滅時效，原告既主張票據時效抗辯，依民法第
    一百四十四條第一項規定，得拒絕對被告給付。
  ㈡被告雖辯稱兩造簽署之系爭協議書，應屬原告對債權之承認
    而中斷時效云云，然觀諸被告所提出之系爭協議書（參本院
    卷第五十一頁），並無任何提及系爭本票之字眼，亦無原告
    「明知」系爭本票債權時效完成而拋棄時效利益之情形，系
    爭本票債權之原因關係縱為借款債權，然借款債權與票據債
    權在實體上仍屬不同，為各自獨立發生、得各自行使之債權
    ，其請求權之時效期間、起算點各異，是被告上開所辯，要
    非足取。
  ㈢基上，系爭本票之本票債權請求權既已罹於時效而消滅，揆
    諸上開說明，其從權利即票款利息請求權自亦隨同本票債權
    請求權而消滅，故原告訴請確認系爭本票對原告之本票債權
    及利息債權之請求權均不存在，及被告不得執本票裁定對原
    告為強制執行，應屬有據。
四、綜上所述，原告請求：㈠確認被告持有以原告名義簽發系爭
    本票，對原告之本票債權及利息債權之請求權，均不存在；
    ㈡被告不得執本院一一○年度司票字第一九五八一號民事裁定
    為執行名義對原告為強制執行，其請求為有理由，應予准許
    。
五、本件訴訟費用額，依後附計算書確定如主文所示金額。
六、本件事證已明，兩造其餘攻擊防禦方法，於判決結果無影響
    ，故不一一論列，附此敘明。
七、據上論結，原告之訴為有理由，依民事訴訟法第四百三十三
    條之三、第七十八條，判決如主文。
中　　華　　民　　國　　111 　年　　7 　　月　　28　　日
                              臺北簡易庭
                              法      官  文衍正
以上正本係照原本作成。
如對本判決不服，須於判決送達後二十日內向本庭（臺北市重慶
南路一段一百二十六巷一號）提出上訴狀。（須按他造當事人之
人數附繕本）。如委任律師提起上訴者，應一併繳納上訴審裁判
費。
中　　華　　民　　國　　111 　年　　7 　　月　　28　　日
                              書  記  官  高秋芬
訴訟費用計算書：
項        目             金  額（新臺幣）        備  註 
第一審裁判費　　           95,050元
合　　　　計　　     　    95,050元 

附表：
編號 發票人     發票日    (民國)   票面金額   (新臺幣)     到期日     (民國)   利息起算日      (民國)  1 平元政 102年12月25日 9,500,000元 102年12月25日 102年12月25日